【裁判字號】    99,交聲,1389
【裁判日期】    990609
【裁判案由】    聲明異議
【裁判全文】
臺灣高雄地方法院交通事件裁定        99年度交聲字第1389號
原處分機關  高雄市政府交通局
異  議  人  甲○○
上列受處分人因違反道路交通管理處罰條例案件，對於原處分機
關即高雄市政府交通局於民國99年5 月6 日所為之裁決（高市交
裁字第裁32-BBA014940號）聲明異議，本院裁定如下：
    主  文
原處分撤銷。
甲○○汽車駕駛人，駕駛汽車不遵守道路交通標線之指示，處罰
鍰新臺幣玖佰元。
    理  由
一、原處分意旨略以：異議人即受處分人甲○○（下稱異議人）
    於民國99年3 月25日晚間6 時28分許，騎乘車號CUN-659 號
    重型機車，行經高雄市○○路與水源路口之有燈光號誌管制
    之交岔路口闖紅燈，經該路口之照相設備拍照採證逕行舉發
    ，爰依道路交通管理處罰條例第53條第1 項規定，裁處異議
    人罰鍰新臺幣（下同）1,800 元，並依同條例第63條第1 項
    第3 款規定，記違規點數3 點等語。
二、異議意旨略以：異議人於上開時、地，騎乘上開機車雖已超
    越停止線，但並未闖紅燈，而係將上開機車停在機車待轉區
    內等紅燈，故處分機關所為處分顯有錯誤，為此不服原裁處
    ，爰提起本件異議，請求撤銷原處分。
三、按「汽車駕駛人，駕駛汽車不遵守道路交通標誌、標線、號
    誌之指示者，處新臺幣900 元以上1,800 元以下罰鍰」，道
    路交通管理處罰條例第60條第2 項第3 款定有明文。又「停
    止線用以指示行駛車輛停止之界限，車輛停止時，其前懸部
    分不得伸越該線」、「車輛面對圓形紅燈表示禁止通行，不
    得超越停止線或進入路口」，道路交通標誌標線號誌設置規
    則第170 條第1 項、第206 條第1 項第5 款亦有明文。經查
    ，異議人於上開時、地，騎乘車號CUN-659 號重型機車，於
    上開交岔路口圓形紅燈號誌亮起時，因車身超越停止線，遭
    該路口之照相設備拍下行車狀況等情，為異議人所不爭執；
    復有該路口「微電腦闖紅燈測速照相設備」拍攝照片2 張、
    舉發違反道路交通管理事件通知單及違反道路交通管理事件
    裁決書、送達證書各1 份在卷可稽，是上開事實堪以認定。
四、原處分機關雖引用交通部函釋，指稱：異議人騎乘上開機車
    之車身已伸入路口範圍，顯有闖紅燈之意圖，故視同闖紅燈
    行為加以處罰云云。惟查，觀諸卷附之舉發照片2 張，於上
    開路口之紅燈亮起達33.30 秒時，上開機車之車身甫超越停
    止線；於紅燈亮起達34.30 秒時，上開機車之車身則已超越
    停止線，並停在斑馬線上，且斯時該機車之煞車燈已亮起，
    足認異議人騎乘機車行經上開路口，於紅燈號誌亮起時應已
    停車，確無闖紅燈之行為。又異議人雖於紅燈亮起後仍騎車
    超越停止線，但觀諸上開舉發照片，上開機車之車身係停在
    斑馬線上，並未伸入上開交岔路口；而原處分機關亦未能舉
    證異議人有穿越上開交岔路口之行為，從而，異議人雖有遇
    紅燈仍超越停止線之違規行為，但尚難逕認異議人有闖紅燈
    之意圖或行為。
五、綜上所述，異議人騎乘上開機車，於紅燈亮起時，仍超越停
    止線之行為，違反道路交通管理處罰條例第60條第2 項第3
    款規定，依違反道路交通管理事件統一裁罰基準表之規定，
    應裁處罰鍰900 元，而原處分機關卻認定異議人有闖紅燈之
    違規行為，是本件異議人聲明異議，尚屬可採，應由本院將
    原處分撤銷。又道路交通管理處罰條例第87條第1 項規定：
    「受處分人不服第8 條主管機關所為之處罰，得於接到裁決
    書之翌日起20日內，向管轄地方法院聲明異議。」此條文中
    所謂之「處罰」，應指包括對受處分人裁處之違規事實是否
    正當，及裁罰所引用之法條是否適當而言，蓋此二者有不可
    分離之關係，即聲明異議應以交通違規行為為標的，非以處
    罰項目為範圍。是本件異議人僅有一個交通違規行為，而原
    處分裁罰罰鍰1,800 元及記違規點數3 點之處分不當，自應
    將原處分全部撤銷，另為妥適裁定如主文第2 項所示。
六、依道路交通案件處理辦法第20條，道路交通管理處罰條例第
    60條第2 項第3 款，裁定如主文。
中    華    民    國    99    年     6    月     9    日
                  交通法庭  法  官  羅立德
以上正本證明與原本無異。
如不服本裁定應於送達後5日內向本院提出抗告狀。
中    華    民    國    99    年     6    月      9   日
                            書記官  林慧君

司法院資訊處製作；財團法人民間司法改革基金會備份。
